臺灣高等法院刑事判決　　　　　　　　　　　　　九十三年度上訴字第二二六０號
　　上　訴　人
　　即　被　告　甲○○
右上訴人因違反毒品危害防制條例案件，不服臺灣板橋地方法院九十三年度訴字第五
０二號，中華民國九十三年六月二十三日第一審判決（起訴案號：臺灣板橋地方法院
檢察署九十三年度毒偵字第一一八一號，併辦案號：同署九十三年度毒偵字第三六四
二號），提起上訴，本院判決如左：
    主  文
原判決撤銷。
甲○○連續施用第一級毒品，累犯，處有期徒刑壹年貳月。扣案之海洛因參小包（合
計淨重壹點柒公克）、壹小包（重零點參公克）均沒收銷燬。
    事  實
一、甲○○曾於民國八十七年間因施用毒品案件，經臺灣板橋地方法院以八十七年度
    毒聲字第一四三號裁定送勒戒處所觀察、勒戒後，認無繼續施用毒品之傾向，由
    臺灣板橋地方法院檢察署檢察官為不起訴處分確定；隨即於八十七年九月間，復
    因施用第一級及第二級毒品案件，經同法院以八十七年度毒聲字第二一五０號裁
    定送勒戒處所觀察、勒戒後，認有繼續施用毒品之傾向，由該院以八十七年度毒
    聲字第二六００號裁定令入戒治處所施以強制戒治，並以八十八年度訴字第一一
    五七號分別判處有期徒刑七月及七月，應執行有期徒刑十月確定；而於上開強制
    戒治執行屆滿三月後，因成效評定為合格，經該院以八十八年度毒聲字第一二九
    一號裁定停止戒治，所餘戒治期間付保護管束，惟於保護管束期間，再因連續施
    用第一級毒品，違反應遵守事項情節重大，經該院以八十九年度毒聲字第三八六
    ０號裁定撤銷保護管束，令入戒治處所施以強制戒治，於八十九年七月九日（起
    訴書誤載為七月三十日）強制戒治期滿，其上開連續施用第一級毒品案件，並經
    該院以八十九年度訴字第四一二號判處有期徒刑十月確定；另曾於八十九年間因
    恐嚇案件，經同法院以八十九年度易字第一二八四號判處有期徒刑八月確定，連
    同上開施用毒品受宣告之刑，經該院以九十年度聲更字第五號裁定應執行有期徒
    刑二年二月確定，已於九十二年八月十八日（起訴書誤載為九十一年十一月九日
    ）執行完畢。
二、詎甲○○仍不知悔改，於上開強制戒治執行完畢後五年內，基於連續施用第一級
    毒品海洛因之概括犯意，先於九十二年十一月一日為警採尿前二十六小時內之某
　  時，在臺北縣土城市○○路九一巷十八號一樓住處，以將海洛因加水稀釋後置於
    注射針筒內施以靜脈注射之方式，施用第一級毒品海洛因，為警於九十二年十一
    月一日下午二時三十分許，在臺北縣土城市○○路七號旁查獲，並扣得海洛因三
    小包（合計淨重一點七公克）；復又多次以同一方式在台北縣三峽鎮○○路○段
    三號等處施用第一級毒品海洛因，嗣於九十三年八月七日十四時四十分，在台北
    縣三峽鎮○○路○段十一號前，因持有第一級毒品海洛因一小包（重０．三公克
    ），經警逮捕查獲，並扣得該包海洛因。
三、案經臺北縣政府警察局三峽分局報請臺灣板橋地方法院檢察署檢察官偵查起訴。
    理  由
一、右揭犯罪事實，業據被告甲○○於警訊、偵查或原審審理時坦承不諱，且有海洛
    因三小包（合計淨重一點七公克）、一小包（重０．三公克）扣案可資佐證，又
    被告為警查獲後所採尿液經送驗結果，亦呈現鴉片類藥物陽性反應，此有臺灣檢
    驗科技股份有限公司九十二年十一月十三日濫用藥物尿液檢驗報告、臺北縣政府
    警察局三峽分局查獲毒品危害防制條例案件姓名對照表各一件附卷可稽，足以擔
    保其不利於己自白之真實性。按海洛因經注射或吸入人體後，約百分之八十於二
    十四小時內自尿中排出，一般而言，尿液中能否驗出嗎啡陽性反應與其投與量、
    投與途徑、採尿時間、個人體質及檢測方法之靈敏度有關，國外曾有文獻報導注
    射六毫克之海洛因鹽酸鹽，其代謝物嗎啡之平均可檢出時限約為二十六小時，此
    經行政院衛生署藥物食品檢驗局於八十一年九月八日以（八一）藥檢壹字第八一
    一四八八五號函述綦詳。被告上開所採尿液送驗結果既有鴉片類藥物之陽性反應
    ，顯見其在經警採尿前二十六小時內之某時點，確有施用第一級毒品海洛因之事
    實。此外，被告前有事實欄所述觀察、勒戒及強制戒治執行完畢之紀錄，亦有臺
    灣高等法院被告全國前案紀錄表、臺灣板橋地方法院檢察署刑案資料查註紀錄表
    在卷可憑。本案事證明確，被告犯行堪予認定。
二、查毒品危害防制條例於九十二年七月九日修正公布全文三十六條條文，並於本件
    被告行為後，於九十三年一月九日起施行，修正前、後之毒品危害防制條例第十
    條第一項施用第一級毒品罪之構成要件及法定刑度均為相同，而檢察官於新法施
    行後之九十三年三月二十五日始向原審提起公訴，依刑法第二條第一項前段規定
    ，應適用裁判時即修正後毒品危害防制條例第十條第一項之規定處斷。核被告所
    為，係犯修正後毒品危害防制條例第十條第一項之施用第一級毒品罪。其持有第
    一級毒品海洛因之低度行為，為施用之高度行為所吸收，不另論罪。被告多次行
    為，時間緊接犯意概括，犯同一之罪名，應依連續犯規定論以一罪，並加重其刑
    。又被告曾受如事實欄所述有期徒刑之執行完畢，有臺灣高等法院被告全國前案
    紀錄表一紙可稽，其於五年以內再犯本件有期徒刑以上之罪，為累犯，應依刑法
    第四十七條之規定加重其刑。
三、原審以被告罪證明確，據以論罪科刑，固非無見。惟查：被告為警於九十二年十
    一月一日下午二時三十分許查獲後，復續基於概括犯意，多次以同一方式在台北
    縣三峽鎮○○路○段三號等處施用第一級毒品海洛因，嗣於九十三年八月七日十
    四時四十分，在台北縣三峽鎮○○路○段十一號前，因持有第一級毒品海洛因一
    小包（重０．三公克），復經警逮捕查獲，並扣得該包海洛因，此經檢察官移請
    併辦，原審不及審理，尚有未洽。被告上訴泛言不服原判決，並無理由，惟原判
    決既有上開可議之處，即屬無可維持，應由本院予以撤銷改判。
四、爰審酌被告前因施用毒品，已接受觀察、勒戒及強制戒治，曾獲得不起訴處分之
    寬典，亦經論罪科刑並執行完畢，猶不能斷絕毒癮而一再施用，顯見自制力薄弱
    ，惟其施用毒品所生危害，實以自戕身心健康為主，兼衡其犯罪之動機、目的、
    手段，及犯後坦承犯行，態度尚稱良好等一切情狀，量處如主文所示之刑，以示
    懲儆。扣案之海洛因三小包（合計淨重一點七公克）、一小包（重０．三公克）
    ，係查獲之第一級毒品，應依修正後毒品危害防制條例第十八條第一項前段規定
    沒收銷燬之。
五、本案雖係由被告上訴，但因原審判決不及適用刑法第五十六條連續犯規定而撤銷
    ，依刑事訴訟法第三百七十條但書規定，自得諭知較重於原審判決之刑，併予敘
    明。
六、被告經合法傳喚，無正當理由不到庭，爰不待其陳述逕行判決。
七、適用之法律：
　　刑事訴訟法第三百六十九條第一項前段、第三百六十四條、第二百九十九條第一
　  項前段、第三百七十一條。修正後毒品危害防制條例第十條第一項、第十八條第
    一項前段。刑法第二條第一項前段、第十一條前段、第五十六條、第四十七條。
本案經檢察官朱兆民到庭執行職務。
中　　　華　　　民　　　國　　九十三　　年　　　十　　　月　　 十四 　　日
                              臺灣高等法院刑事第八庭
                                  審判長法  官  陳　祐　治
                                        法  官　王　炳　梁
                                        法  官　陳　晴　教
右正本證明與原本無異。
如不服本判決，應於收受送達後十日內向本院提出上訴書狀，其未敘述上訴之理由者
並得於提起上訴後十日內向本院補提理由書（均須按他造當事人之人數附繕本）。
                                        書記官　郭　台　發
中　　　華　　　民　　　國　　九十三　　年　　　十　　　月　　 十四 　　日
附錄：本案論罪科刑法條全文
毒品危害防制條例第十條第一項
施用第一級毒品者，處六月以上五年以下有期徒刑。
